臺灣臺中地方法院民事判決
110年度重訴字第131號
原      告  魏江峰  
訴訟代理人  林見軍律師


被      告  張正崑  
            林媁妮  

訴訟代理人  施瑞章律師
複  代理人  謝文哲律師
被      告  周子定  
上列當事人間請求塗銷抵押權事件，本院於民國111年8月10日言
詞辯論終結，判決如下：
    主      文
原告之訴駁回。
訴訟費用由原告負擔。
    事實及理由
一、程序方面：
（一）按訴狀送達後，原告不得將原訴變更或追加他訴；但請求
      之基礎事實同一、擴張或減縮應受判決事項之聲明、不甚
      礙被告之防禦及訴訟之終結者，不在此限；民事訴訟法第
      255條第1項第2款、第3款、第7款定有明文。所謂請求之
      基礎事實同一，係指變更或追加之訴與原訴之原因事實，
      有其社會事實上之共通性及關聯性，而就原請求所主張之
      事實及證據資料，於變更或追加之訴得加以利用，且無害
      於他造當事人程序權之保障，俾符訴訟經濟者稱之（最高
      法院91年度台抗字第648號裁定意旨參照）。查：
　 1、原告起訴時，係以民法第244條第1項、第4項為請求權基
      礎，聲明請求：「⑴被告林媁妮與被告張正崑間就被告張
      正崑所有坐落臺中市○○區○○○段000地號（權利範圍1/1）
      、370-4地號（權利範圍67/100）土地（下稱系爭土地）
      ，於民國110年1月11日以110年正雅登字第000430號向臺
      中市雅潭地政事務所所為最高限額抵押權權利價值變更之
      登記行為應予撤銷。⑵被告林煒妮應將上開第1項所為最高
      限額抵押權權利價值變更登記予以塗銷。⑶被告周子定與
      被告張正崑間就系爭土地，於110年1月11日以正雅登字第
      000440號向臺中市雅潭地政事務所為新臺幣（下同）960
      萬元之最高限額抵押權之設定登記行為應予撤銷。⑷被告
      周子定應將上開第3項所示之最高限額抵押權設定登記予
      以塗銷。」(見本院卷第13、171頁)。
　 2、嗣於110年10月28日具狀追加民法第184條第1項之規定，
      請求第三人塗銷登記，及依民法第242條代位被告張正崑
      本於民法第767條第1項之規定，請求被告林媁妮、周子定
      塗銷系爭抵押權及預告登記，為本件之請求權基礎，並將
      前開聲明變更為：「先位聲明：⑴確認被告林媁妮與被告
      張正崑間就系爭土地於109年4月29日以109年正雅登字第0
      06210號向臺中市雅潭地政事務所設定之最高限額抵押權
      之債權行為及物權行為均為無效。⑵確認被告林媁妮與被
      告張正崑間就系爭土地於109年4月29日以109年正雅登字
      第006210號向臺中市雅潭地政事務所設定最高限額抵押權
      擔保之1,560萬元債權不存在。⑶被告林媁妮應將就系爭土
      地於109年4月29日以109年正雅登字第006210號向臺中市
      雅潭地政事務所設定之最高限額抵押權予以塗銷。⑷確認
      被告周子定與被告張正崑間就系爭土地於110年1月11日以
      正雅登字第000440號向臺中市雅潭地政事務所設定之最高
      限額抵押權之債權行為及物權行為均為無效。⑸確認被告
      周子定與被告張正崑間就系爭土地於110年1月11日以正雅
      登字第000440號向臺中市雅潭地政事務所設定最高限額抵
      押權擔保之960萬元債權不存在。⑹被告周子定應將就系爭
      土地於110年1月11日以正雅登字第000440號向臺中市雅潭
      地政事務所設定之最高限額抵押權予以塗銷。」、「備位
      聲明：⑴確認被告林媁妮與被告張正崑間就系爭土地於109
      年4月29日以109年正雅登字第006210號向臺中市雅潭地政
      事務所設定之最高限額抵押權之債權行為及物權行為均為
      無效。⑵確認被告林媁妮與被告張崑間就系爭土地於109年
      4月29日以109年正雅登字第006210號向臺中市雅潭地政事
      務所設定最高限額抵押權擔保之1,560萬元債權不存在。⑶
      被告林媁妮與被告張正崑間就系爭土地於109年4月29日以
      109年正雅登字第006210號向臺中市雅潭地政事務所設定
      之最高限額抵押權之債權行為及物權行為均予以撤銷。⑷
      被告林媁妮應將就系爭土地於109年4月29日以109年正雅
      登字第006210號向臺中市雅潭地政事務所設定之最高限額
      抵押權予以塗銷。⑸確認被告周子定與被告張正崑間就系
      爭土地於110年1月11日以正雅登字第000440號向臺中市雅
      潭地政事務所設定之最高限額抵押權之債權行為及物權行
      為均為無效。⑹確認被告周子定與被告張正崑間就系爭土
      地於110年1月11日以正雅登字第000440號向臺中市雅潭地
      政事務所設定最高限額抵押權擔保之960萬元債權不存在
      。⑺被告周子定應將就系爭土地於110年1月11日以正雅登
      字第000440號向臺中市雅潭地政事務所設定最高限額抵押
      權之債權行為及物權行為均予以撤銷。⑻被告周子定應將
      就系爭土地於110年1月11日以正雅登字第000440號向臺中
      市雅潭地政事務所設定之最高限額抵押權予以塗銷。」（
      見本院卷第249至253頁）。
　 3、核原告所為追加請求權基礎及擴張先、備位聲明部分，係
      就系爭土地設定抵押權爭議之同一基礎事實而為之請求，
      其請求之原因事實，具有社會事實上之共通性及關聯性，
      且原告於起訴時所主張之事實理由及提出之證據資料，於
      追加之訴亦得加以利用，並無礙於被告之程序保障，於法
      自無不合，應予准許。
（二）本件被告張正崑未於最後言詞辯論期日到場，核無民事訴
      訟法第386條各款所列情形，爰依原告之聲請，由其一造
      辯論而為判決。　　
二、原告主張：
（一）原告因借貸關係而持有被告張正崑所簽發如附表所示、未
      載到期日之本票，自106年起陸續對債務人即被告張正崑
      享有票據債權。惟因被告張正崑遲未清償，原告乃於109
      年11月20日向本院聲請本票裁定，經本院於109年11月25
      日以109年度司票字第6788號民事裁定准予強制執行確定
      後，即持以申請調閱被告張正崑之財產狀況。詎被告張正
      崑將其所有坐落臺中市○○區○○○段000地號（權利範圍1/1
      ）、370-4地號（權利範圍67/100）土地，先於109年1月1
      6日以109年興雅登字第970號設定第一順位最高限額抵押
      債權1,620萬元予臺中商業銀行；又於109年4月29日以109
      年正雅登字第6210號設定第二順位最高限額抵押債權720
      萬元予被告林媁妮並設定預告登記；復於110年1月11日以
      110年正雅登字第000430號，將前開最高限額抵押債權變
      更提高為1,560萬元，並塗銷前開預告登記，另以110年正
      雅登字第450號設定預告登記；再於110年1月11日以110年
      正雅登字第440號設定第三順位最高限額抵押債權960萬元
      予被告周子定。
（二）就被告林媁妮部分關於系爭土地抵押權之初始設定與權利
      價值變更之登記，應係出於通謀虛偽而為之設定，因兩造
      間並無實際借貸合意與借款之交付，亦無其他債權之存在
      ，沒有任何抵押債權之存在及發生。又其同時設定預告登
      記，亦與常理不合，因預告登記係以保全對不動產物權變
      動之債權請求權為對象，與擔保物權之抵押權乃全然不同
      之二個權利。不管系爭抵押權之初始設定與權利價值變更
      之登記是出於通謀虛偽之設定而告無效，又或者是真有抵
      押設定之合意，但因抵押擔保債權並未發生或存在而致抵
      押權失所附麗，故原告除均得代位所有權人即被告張正崑
      提起確認抵押債權及抵押權不存在之訴訟外，更得代位被
      告張正崑本於民法第767條第1項之規定，請求被告林媁妮
      塗銷系爭抵押權之設定。縱認系爭抵押及預告登記不是出
      於通謀虛偽所為之設定，真有借款債務存在，被告林媁妮
      與被告張正崑間於系爭抵押權及預告登記之設定當下，亦
      無任何對價往來，屬於無償行為之結果，則系爭抵押債權
      於109年4月29日之初始設定，與其後110年1月11日抵押權
      利價值變更之登記，也是先有債權之存在而於事後為抵押
      權設定，既無對價關係，即屬無償行為，原告仍得依民法
      第244條第1項之規定，請求撤銷被告林媁妮與被告張正崑
      所為系爭抵押權登記之債權行為與物權行為，並代位被告
      張正崑本於民法第767條第1項之規定，請求被告林媁妮塗
      銷系爭抵押權之設定。
（三）就被告周子定部分關於系爭土地抵押權之設定登記，乃係
      出於通謀虛偽而為之設定，兩造間既無實際借貸合意與借
      款之交付，亦無其他債權之存在，更沒有任何抵押債權之
      存在及發生。不管系爭抵押權設定登記是出於通謀虛偽之
      設定而告無效，或者是抵押擔保債權並未發生或存在而致
      抵押權失所附麗，原告均得代位所有權人即被告張正崑提
      起確認抵押債權及抵押權不存在之訴訟外，並得代位被告
      張正崑本於民法第767條第1項之規定，請求被告周子定塗
      銷系爭抵押權之設定。縱認系爭110年1月11日之抵押權設
      定登記並非出於通謀虛偽所為，被告周子定與被告張正崑
      間於抵押權設定當下，亦無任何對價往來，屬於無償行為
      之結果；就算真有借款債務存在，系爭抵押權之設定也是
      先有債權之存在而於事後所為，既無對價關係，即屬無償
      行為之態樣，原告仍得依民法第244條第1項之規定，請求
      撤銷系爭抵押權登記之債權行為與物權行為，並代位被告
      張正崑本於民法第767條第1項之規定，請求被告周子定塗
      銷系爭抵押權之設定。
（四）至於，被告周子定雖有提出匯款單據3張，但此是否出於
      借貸合意所為之金錢匯付，仍有疑義，且匯款人並非被告
      周子定，而匯款時間距離抵押權設定之時間相隔1年至8個
      月以上，就算真有借款之發生，事後所為之抵押權設定，
      如無對價關係，仍屬無償行為，原告仍得依民法第244條
      第1項之規定，請求撤銷被告周子定與被告張正崑所為系
      爭抵押登記之債權行為與物權行為，並代位被告張正崑本
      於民法第767條第1項之規定，請求被告周子定塗銷系爭抵
      押權之設定。
（五）原告於109年4月29日之前，即已居於被告張正崑之債權人
      地位，且如附表所示之本票於108年5月前即已陸續屆期。
      是以，原告爰依民法第244條第1項、第4項、第242條、第
      767條第1項中段、第184條之規定，提起本件訴訟：
　 1、先位請求：⑴確認被告林媁妮與被告張正崑間就系爭土地
      於109年4月29日以109年正雅登字第006210號向臺中市雅
      潭地政事務所設定之最高限額抵押權之債權行為及物權行
      為均為無效；⑵確認被告林媁妮與被告張正崑間就系爭土
      地於109年4月29日以109年正雅登字第006210號向臺中市
      雅潭地政事務所設定最高限額抵押權擔保之1,560萬元債
      權不存在；⑶被告林媁妮應將就系爭土地於109年4月29日
      以109年正雅登字第006210號向臺中市雅潭地政事務所設
      定之最高限額抵押權予以塗銷；⑷確認被告周子定與被告
      張正崑間就系爭土地於110年1月11日以正雅登字第000440
      號向臺中市雅潭地政事務所設定之最高限額抵押權之債權
      行為及物權行為均為無效；⑸確認被告周子定與被告張正
      崑間就系爭土地於110年1月11日以正雅登字第000440號向
      臺中市雅潭地政事務所設定最高限額抵押權擔保之960萬
      元債權不存在；⑹被告周子定應將就系爭土地於110年1月1
      1日以正雅登字第000440號向臺中市雅潭地政事務所設定
      之最高限額抵押權予以塗銷。
　 2、備位請求：⑴確認被告林媁妮與被告張正崑間就系爭土地
      於109年4月29日以109年正雅登字第006210號向臺中市雅
      潭地政事務所設定之最高限額抵押權之債權行為及物權行
      為均為無效；⑵確認被告林媁妮與被告張崑間就系爭土地
      於109年4月29日以109年正雅登字第006210號向臺中市雅
      潭地政事務所設定最高限額抵押權擔保之1,560萬元債權
      不存在；⑶被告林媁妮與被告張正崑間就系爭土地於109年
      4月29日以109年正雅登字第006210號向臺中市雅潭地政事
      務所設定之最高限額抵押權之債權行為及物權行為均予以
      撤銷；⑷被告林媁妮應將就系爭土地於109年4月29日以109
      年正雅登字第006210號向臺中市雅潭地政事務所設定之最
      高限額抵押權予以塗銷；⑸確認被告周子定與被告張正崑
      間就系爭土地於110年1月11日以正雅登字第000440號向臺
      中市雅潭地政事務所設定之最高限額抵押權之債權行為及
      物權行為均為無效；⑹確認被告周子定與被告張正崑間就
      系爭土地於110年1月11日以正雅登字第000440號向臺中市
      雅潭地政事務所設定最高限額抵押權擔保之960萬元債權
      不存在；⑺被告周子定應將就系爭土地於110年1月11日以
      正雅登字第000440號向臺中市雅潭地政事務所設定最高限
      額抵押權之債權行為及物權行為均予以撤銷；⑻被告周子
      定應將就系爭土地於110年1月11日以正雅登字第000440號
      向臺中市雅潭地政事務所設定之最高限額抵押權予以塗銷
      。
三、被告抗辯：
（一）被告張正崑抗辯：
　 1、被告張正崑從102、103年間就開始向原告借貸，原告也有
      跟被告張正崑之互助會，迄109年11月止，被告張正崑都
      按期支付利息，原本係每10萬元1個月利息6,000元，3、4
      年後調降為每10萬元1個月利息5,000元，再隔1、2年會再
      調降1,000元之幅度，被告張正崑自109年12月開始沒有能
      力支付利息，請求只清償本金，但是原告不同意，就以被
      告張正崑所交付如附表所示之本票聲請強制執行，被告張
      正崑直到110年2月25日才知道被原告起訴之事。
　 2、被告張正崑跟被告林媁妮、被告周子定之間有債務關係，
      第一次向被告周子定、被告林媁妮借3,200萬元，是以被
      告張正崑之房子設定抵押，因為先前有在外面欠別人債務
      ，所以被告林媁妮、被告周子定是提領現金交付，具體借
      貸情形要再查，因為時間已經隔好久了。並聲明：原告之
      訴駁回。
（二）被告林媁妮抗辯：
　 1、原告雖以本院109年度司票字第6788號本票裁定做為證據
      方法，主張其對被告張正崑有金錢借貸債權，惟本票裁定
      並無與確定判決同一之效力，被告林媁妮及被告周子定既
      均否認原告對被告張正崑有金錢借貸之債權，自應由原告
      負舉證責任，先由其證明其主張為事實，始能採酌。又原
      告既主張其對被告張正崑有金錢借貸債權，而為被告張正
      崑之借貸債權人，依法應先由原告就借款之金錢交付負舉
      證責任，否則不能認為原告對被告張正崑有金錢借貸債權
      ，更不能認為原告得以被告張正崑之金錢借貸債權人資格
      ，分別依民法第242條之規定，代位被告張正崑提起本件
      訴訟，或依民法第244條第1項之規定，行使撤銷訴權。而
      原告迄今就其主張，毫無提出嚴格、積極、確實之證據，
      具體舉證證明有因金錢交付而生金錢借貸要物契約之效力
      ，則原告既不能舉證其主張為真實可採，本件起訴即應予
      駁回，更不必被告林媁妮須有何對自己有利之舉證。
　 2、依司法院法拍公告查詢系統，系爭土地業經本院民事執行
      處110年度司執字第011205號於111年1月21日以總金額37,
      878,600元依法拍定（其中370地號係34,678,600元，370-
      4地號係320萬元），則原告所起訴請求塗銷之不動產抵押
      權，均因拍賣而消滅，自無權利保護必要，依法自應駁回
      。　　
　 3、原告主張消費借貸債權受侵害，惟債權並非民法第184條
      第1項所保護之權利，故原告應舉證證明被告林媁妮如何
      故意以背於善良風俗之方法，加損害於原告，或被告林媁
      妮違反何一種保護他人之法律，致生損原告，始符法制。
      又原告未提出積極、嚴格、具體之證據，僅係空言泛稱被
      告林媁妮通謀虛偽意思表示，殊屬無稽，核無理由。並聲
      明：原告之訴駁回。
（三）被告周子定抗辯：　　　　　　
　 1、被告張正崑前於107年9月30日向被告周子定借款2,500萬
      元、向被告林媁妮借款700萬元，並提供其名下之土地設
      定抵押，惟因該土地之價值低於債權金額，故被告張正崑
      同意另行提供系爭土地提供擔保設定抵押，待系爭土地完
      成繼承過戶即提供予被告被告周子定、被告林媁妮辦理抵
      押設定。嗣被告張正崑於108年間另向被告林媁妮借款600
      萬元，並以系爭土地於109年間設定抵押權600萬元予被告
      林媁妮，設定完後，被告林媁妮與被告張正崑即因誤會不
      往來，被告林媁妮便要求被告張正崑將先前設定之抵押債
      3,200萬元中其出借之700萬元部分單獨設定抵押。
　 2、系爭土地設定最高限額抵押權1,560萬元予被告林媁妮，
      係因被告張正崑另向被告林媁妮借款600萬元，與前欠未
      償之700萬元，加計20% 所得之金額。被告周子定部分，
      設定最高限額抵押權960萬元，係因先前提供設定抵押之
      農建地，其殘餘價值沒有這麼多，且被告張正崑另於109
      年1至4月間向被告周子定借款800萬元（被告周子定係以
      其妻朱玉萍名義匯款730萬元，餘額部分則以現金交付）
      ，以該800萬元債權額加計2成計算而得960萬元。而被告
      周子定於如附表所示之本票裁定前2個月，即依照借款契
      約書之約定，催促被告張正崑辦理系爭土地之抵押設定，
      但被告張正崑均以所有權狀找不到、申請遺失補發要33天
      的時間為由拖延，並非事後串通。況且，原告與被告周子
      定認識，亦知道被告周子定對被告張正崑有債權存在。並
      聲明：原告之訴駁回。
四、本院所為之判斷：　
（一）兩造不爭執之事項：
　 1、原告因執有被告張正崑所簽發如附表所示之本票，而向本
      院聲請本票裁定，經本院於109年11月25日以109年度司票
      字第6788號民事裁定准予強制執行，並於109年12月25日
      確定，此有民事本票裁定聲請狀（見本院卷第25至27頁）
      、本院109年度司票字第6788號民事裁定（見本院卷第29
      至31頁）、本院民事裁定確定證明書（見本院卷第33頁）
      在卷為憑。
   2、被告張正崑於109年4月29日以109年正雅登字第430號，就
      其所有坐落臺中市○○區○○○段000○00000地號土地（下稱系
      爭土地），設定第二順位最高限額抵押權720萬元予被告
      林媁妮，又於110年1月11日以110年正雅登字第430號，辦
      理前開設定抵押權權利價值變更登記，將第二順位最高限
      額抵押權擔保總額由720萬變更登記為1,560萬元，並於11
      0年1月11日以110年正雅登字第440號，就系爭土地另行設
      定第三順位最高限額抵押權960萬元予被告周子定，此有
      全國財產稅總歸戶財產查詢清單（見本院卷第35至37頁）
      、土地登記第二類謄本（見本院卷第41至55頁）、臺中市
      地籍異動索引（見本院卷第59至69頁）、土地建物查詢資
      料（見本院卷第73至78頁）、異動索引查詢資料（見本院
      卷第79至89頁）、臺中市中正地政事務所110年2月9日中
      正地所四字第1100001473號函檢送之土地登記申請書相關
      資料（見本院卷第95至120頁）、他項權利證明書（見本
      院卷第165至167頁）在卷為憑。　　
（二）按存於不動產上之抵押權及其他優先受償權，因拍賣而消
      滅，強制執行法第98條第3項前段定有明文。又原告起訴
      請求被告塗銷不動產之抵押權設定登記，以該登記於事實
      審言詞辯論終結時，尚未消滅為必要，倘抵押權設定登記
      業因不動產拍賣而塗銷消滅，原告之訴訟即欠缺權利保護
      之必要，而此項權利保護要件存在與否，乃法院應依職權
      調查之事項（最高法院110年度台上字第3286號判決意旨
      參照）。查：
　 1、系爭土地業經原告以被告張正崑債權人之身分，聲請本院
      強制執行，經本院以110年度司執字第11205號給付票款強
      制執行事件，經查封被告張正崑所有不動產，並經臺中市
      雅潭地政事務所以110年2月18日雅地一字第1100001406號
      函復辦理查封登記完竣；系爭土地業經本院於111年1月21
      日拍賣，由訴外人廖萍以總拍定價格37,878,600元（其中
      370地號拍定金額為34,678,600元，371-4地號拍定金額為
      3,200,000元）為買受後，本院已發給不動產權利移轉證
      書，並函囑臺中市雅潭地政事務所將系爭土地上之109年4
      月29日正雅登字第6210號、110年1月11日正雅登字第440
      號等抵押權登記及查封登記塗銷，准由買受人辦理所有權
      移轉登記等情，此有法拍屋查詢系統（見本院卷第315頁
      ）、本院民事執行處111年3月8日中院平民執110司執申字
      第11205號函（稿）（見本院卷第317至318頁）、本院111
      年3月8日中院平民執110司執申字第11205號不動產權利移
      轉證書（見本院卷第319頁）在卷可稽。
　 2、系爭土地既經本院拍賣移轉登記為訴外人廖萍所有，且存
      於其上之系爭抵押權登記亦經本院囑託塗銷登記，則原告
      先位聲明第3項、第6項、備位聲明第4項、第8項，請求被
      告林媁妮、被告周子定分別塗銷系爭最高限額抵押權登記
      部分，已無權利保護之必要（最高法院103年度台上字第1
      369號判決意旨可資參照），均不應准許。　
（三）按確認法律關係之訴，非原告有即受確認判決之法律上利
      益者，不得提起之；確認證書真偽或為法律關係基礎事實
      存否之訴，亦同，民事訴訟法第247條第1項定有明文。又
      所謂即受確認判決之法律上利益，係指因法律關係之存否
      不明確，致原告在私法上之地位有受侵害之危險，而此項
      危險得以對於被告之確認判決除去之者而言，故確認法律
      關係成立或不成立之訴，苟具備前開要件，即得謂有即受
      確認判決之法律上利益，縱其所求確認者為他人間之法律
      關係，亦非不得提起（最高法院42年台上字第1031號判例
      參照）。查：
　 1、本件原告主張其為被告張正崑之債權人，而被告張正崑與
      被告林媁妮、周子定間並無實際債權債務關係存在，然被
      告張正崑卻將其所有之系爭土地分別設定1,560萬元及960
      萬元之最高限額抵押權予被告林媁妮及被告周子定等情，
      系爭最高限額抵押權固因系爭土地之拍定而消滅（強制執
      行法第98條第3項前段規定），惟其所擔保之債權關係是
      否存在有所不明，將致原告在私法上之地位有受侵害之危
      險，且此種危險得藉由確認之訴加以排除，則原告提起本
      件確認訴訟，請求確認系爭最高限額抵押權擔保之債權不
      存在（即先位聲明第2項、第5項，備位聲明第2項、第6項
      ），自有即受確認判決之法律上利益。　　　
　 2、而就原告先位聲明第1項、第4項、備位聲明第1項、第5項
      、請求確認系爭最高限額抵押權設定之債權行為及物權行
      為均為無效部分，備位聲明第3項、第7項，請求撤銷系爭
      最高限額抵押權之債權行為及物權行為部分，系爭土地上
      之系爭最高限額抵押權，依強制執行法第98條第3項前段
      之規定，既已因法院拍賣而消滅系爭土地之拍定而消滅，
      該法律關係之存否並無不明確之情形，則原告請求確認系
      爭最高限額抵押權設定之行為無效並請求撤銷，即無受確
      認判決之法律上利益可言。故原告此部分之請求，亦無從
      准許。
（四）按表意人與相對人通謀而為虛偽意思表示者，其意思表示
      無效，民法第87條第1項前段定有明文。次按第三人主張
      表意人與相對人通謀而為虛偽意思表示者，該第三人應負
      舉證之責（最高法院48年台上字第29號裁判要旨參照）。
      因此，本件原告主張被告張正崑與被告林媁妮、被告張正
      崑間就系爭最高限額抵押權所擔保債權為通謀虛偽之意思
      表示，即應舉證以實其說。又按稱消費借貸者，於當事人
      間必本於借貸之意思合致，而有移轉金錢或其他代替物之
      所有權於他方之行為，始得當之。倘當事人主張與他方有
      消費借貸關係存在者，自應就該借貸意思互相表示合致及
      借款業已交付之事實，均負舉證之責任（最高法院103年
      度台上字第2233號判決意旨參照）。因此被告張正崑、林
      媁妮及周子定辯稱其等間有消費借貸關係存在之情，即應
      由被告張正崑等人就消費借貸關係存在之借貸意思表示合
      致及交付借款之積極事實，負舉證責任。又各當事人就其
      所主張有利於己之事實，均應負舉證之責，故一方如已有
      適當之證明者，相對人欲否認其主張，即不得不更舉反證
      （最高法院19年上字第2345 號裁判意旨參照）。查：
　 1、對於被告張正崑於107年9月30日分別向被告林媁妮、被告
      周子定借款2,500萬元、700萬元等情，業據被告林媁妮提
      出借款契約書（兼作借據）（見本院卷第179-2至181頁）
      、被告周子定提出台新國際商業銀行國內匯款申請書（兼
      取款憑條）（見本院卷第185至187頁）為證，並經被告張
      正崑確認屬實，則被告張正崑與被告林媁妮、被告周子定
      有金錢消費借貸關係存在等情，即堪採信。是以，被告林
      媁妮、被告周子定既已提出適當之證明，則原告欲否認被
      告林媁妮等人之主張，即應另行提出反證以資證明。
　 2、本件原告主張被告張正崑與被告林媁妮、被告周子定間之
      借貸關係係屬通謀虛偽意思表示等情，並未提出相關事證
      以實其說，自難遽以採信。而就原告否認被告張正崑與被
      告周子定間之借貸關係乙節，無非係質疑被告周子定提出
      之匯款單據，並無從認定係出於借貸合意所為之金錢匯付
      ，及匯款人係訴外人朱玉萍，並非被告周子定，且匯款時
      間與抵押權設定時間，相隔1年至8個月以上。惟查：觀諸
      被告周子定提出之台新國際商業銀行國內匯款申請書（兼
      取款憑條）（見本院卷第185至187頁），其上記載之匯款
      人分別為「朱玉萍」及被告周子定，而朱玉萍係被告周子
      定之配偶，此有被告周子定之國民身分證反面影本（見本
      院卷第120頁）在卷可稽；又匯款之對象均為被告張正崑
      ，匯款時間及金額分別為109年1月8日匯款130萬元、109
      年4月27日匯款300萬元、109年4月30日匯款300萬元；且
      依據被告林媁妮所提借款契約書之記載可知，被告張正崑
      本即與被告林媁妮、被告周子定約定，待日後取得系爭土
      地之繼承登記後再行設定抵押權（見本院卷第181頁），
      故尚難僅以系爭最高限額抵押權之設定時間與前開借貸時
      間有所差距，據以推論被告張正崑與被告林媁妮、被告周
      子定間之前開債權不存在等情。
　 3、是以，本件原告既無法提出反證，以資證明被告張正崑與
      被告林媁妮、被告周子定間並無前開借貸關係存在，亦未
      舉證以資證明其等間之前開借貸關係係屬通謀虛偽意思表
      示，則原告請求確認被告張正崑分別與被告林媁妮、被告
      周子定間就系爭最高限額抵押權所擔保之債權1,560萬元
      、960萬元不存在，即屬無據，要難准許。　　
（五）綜上所述，原告爰依民法第244條第1項、第4項、第242條
      、第767條第1項中段、第184條之規定，【先位請求】：⑴
      確認被告林媁妮與被告張正崑間就系爭土地於109年4月29
      日設定最高限額抵押權之債權行為及物權行為均為無效；
      ⑵確認被告林媁妮與被告張正崑間就系爭土地於109年4月2
      9日設定最高限額抵押權擔保之1,560萬元債權不存在；⑶
      被告林媁妮應將就系爭土地於109年4月29日設定之最高限
      額抵押權予以塗銷；⑷確認被告周子定與被告張正崑間就
      系爭土地於110年1月11日設定之最高限額抵押權之債權行
      為及物權行為均為無效；⑸確認被告周子定與被告張正崑
      間就系爭土地於110年1月11日設定最高限額抵押權擔保之
      960萬元債權不存在；⑹被告周子定應將就系爭土地於110
      年1月11日設定之最高限額抵押權予以塗銷；【備位請求
      】：⑴確認被告林媁妮與被告張正崑間就系爭土地於109年
      4月29日設定之最高限額抵押權之債權行為及物權行為均
      為無效；⑵確認被告林媁妮與被告張崑間就系爭土地於109
      年4月29日設定最高限額抵押權擔保之1,560萬元債權不存
      在；⑶被告林媁妮與被告張正崑間就系爭土地於109年4月2
      9日設定之最高限額抵押權之債權行為及物權行為均予以
      撤銷；⑷被告林媁妮應將就系爭土地於109年4月29日設定
      之最高限額抵押權予以塗銷；⑸確認被告周子定與被告張
      正崑間就系爭土地於110年1月11日設定之最高限額抵押權
      之債權行為及物權行為均為無效；⑹確認被告周子定與被
      告張正崑間就系爭土地於110年1月11日設定最高限額抵押
      權擔保之960萬元債權不存在；⑺被告周子定應將就系爭土
      地於110年1月11日設定最高限額抵押權之債權行為及物權
      行為均予以撤銷；⑻被告周子定應將就系爭土地於110年1
      月11日設定之最高限額抵押權予以塗銷；均無理由，應予
      駁回。　　　
五、本件事證已臻明確，兩造其餘主張陳述及所提之證據，與判
    決結果不生影響，爰不逐一論述，附此敘明。　　
六、訴訟費用負擔之依據：民事訴訟法第78條。　　
中　　華　　民　　國　　111 　年　　9 　　月　　7 　　日
                  民事第六庭  法  官  巫淑芳
正本係照原本作成。
如對本判決上訴，須於判決送達後20日內向本院提出上訴狀。如
委任律師提起上訴者，應一併繳納上訴審裁判費。
中　　華　　民　　國　　111 　年　　9 　　月　　7 　　日
                              書記官  楊家印
附表：
編號 發票人 票     號 面 額 發 票 日  提 示 日 利息起算日 1 張正崑 CH631486 50萬 106.12.5 109.11.20 109.11.21 2 張正崑 CH631491 20萬 106.12.25 109.11.20 109.11.21 3 張正崑 CH498617 90萬 107.1.25 109.11.20 109.11.21 4 張正崑 CH360158 50萬 107.3.5 109.11.20 109.11.21 5 張正崑 CH499157 20萬 107.4.12 109.11.20 109.11.21 6 張正崑 CH499156 140萬 107.4.12 109.11.20 109.11.21 7 張正崑 CH499158 60萬 107.4.13 109.11.20 109.11.21 8 張正崑 CH230711 20萬 108.1.15 109.11.20 109.11.21 9 張正崑 TH834114 20萬 108.5.20 109.11.20 109.11.21 10 張正崑 TH0000000 30萬 108.10.23 109.11.20 109.11.21 11 張正崑 TH697527 30萬 109.8.13 109.11.20 109.11.21